臺灣士林地方法院刑事判決　
111年度易字第399號
公  訴  人  臺灣士林地方檢察署檢察官
被      告  曾雪琴



上列被告因毒品危害防制條例案件，經檢察官提起公訴（111年
度毒偵緝字第308號），本院判決如下：
　　主    文
曾雪琴施用第二級毒品，處有期徒刑參月，如易科罰金，以新臺
幣壹仟元折算壹日。
　　犯罪事實
一、曾雪琴基於施用第二級毒品甲基安非他命之犯意，於民國10
    9年11月10日21時30分許為警查獲採尿前回溯96小時內之某
    時，在不詳地點，以不詳方式，施用第二級毒品甲基安非他
    命1次。嗣經警於109年11月10日21時，在新北市三重區信義
    公園，查獲曾雪琴持有2顆第三級毒品FM2，復徵其同意採集
    尿液送驗，結果呈安非他命、甲基安非他命陽性反應，始悉
    上情。
二、案經新北市政府警察局三重分局（下稱三重分局）報告臺灣
    新北地方檢察署（下稱新北地檢署）呈請臺灣高等檢察署檢
    察長核轉臺灣士林地方檢察署（下稱士林地檢署）檢察官偵
    查起訴。
　　理    由
壹、程序部分
一、按觀察、勒戒或強制戒治執行完畢釋放後，3年內再犯毒品
    危害防制條例第10條之罪者，檢察官應依法追訴，毒品危害
    防制條例第23條第2項定有明文。經查，被告曾雪琴前因施
    用毒品案件，經本院以106年度毒聲字第271號裁定送觀察、
    勒戒，於107年4月11日因無繼續施用傾向出所，並經士林地
    檢署檢察官以107年度毒偵緝字第71號為不起訴處分確定等
    情，有臺灣高等法院被告前案紀錄表在卷可按（本院卷第7
    頁至第10頁），是被告於觀察勒戒執行完畢3年內，再犯本
    案施用第二級毒品罪（詳後述），足認被告本案施用第二級
    毒品之行為，非屬毒品危害防制條例第20條第3項所規定之
    「3年後再犯」之情形，依上開規定，檢察官逕行起訴，即
    無不合。
二、本件認定犯罪事實所引用之所有卷證資料，經當事人於本院
    審理程序表示同意作為證據，本院審酌上開證據資料作成時
    之情況，查無證據證明有公務員違背法定程序取得之情形，
    與本案事實亦有自然之關連性，且經本院於審理期日提示與
    被告辨識而為合法調查，均有證據能力。
貳、實體部分
一、被告曾雪琴固坦承於上開時地接受採尿之事實，惟矢口否認
    有何上開施用毒品之犯行，辯稱：當時我住通河街，住在裡
    面的人都有用毒品，可能是我吸到他們的煙，我沒有施用等
    語。
二、經查：
(一)警於109年11月10日21時，在新北市三重區信義公園，查獲
    被告持有2顆第三級毒品FM2，復徵得被告同意，於同日21時
    30分在三重分局所採集之被告尿液，經送台灣檢驗科技股份
    有限公司檢驗結果，先以酵素免疫分析法（EIA）初步檢驗
    呈安非他命類陽性反應，再以氣相層析質譜儀（GC/MS）確
    認檢驗，呈安非他命類陽性反應之事實，為被告所不否認（
    新北地檢署110年度毒偵字第1428號卷《下稱毒偵卷一》第3頁
    至第5頁、本院卷第53頁、第110頁至第111頁），並有自願
    受搜索同意書、三重分局搜索扣押筆錄、扣押物品目錄表、
    三重分局查獲涉嫌違反毒品危害防制條例案件毒品初步鑑驗
    報告單、新北市政府警察局受採集尿液檢體人姓名及檢體編
    號對照表（檢體編號C0000000）、台灣檢驗科技股份有限公
    司109年11月23日報告編號UL/2020/B0000000號濫用藥物檢
    驗報告各1份、查獲照片3張在卷可稽（毒偵卷一第6頁至第1
    5頁），自足堪認定。
(二)又被告於前揭時地所採集之尿液檢體，係被告所親自採集，
    當場親視警方封罐並捺印確認之事實，業據被告自承在卷（
    毒偵卷一第4頁背面、本院卷第111頁）；再者，前揭檢驗總
    表載明係以氣相層析質譜儀分析法（GC/MS）檢驗，該方法
    之原理係檢品經氣化後，通過層析管分離純化，再將純化後
    之成分循序送入質譜儀做個別鑑定，因質譜儀所測定之圖譜
    ，在化學上被公認具有指紋特性，故可據以完全判定該檢品
    係為何種化合物。是若以氣相層析質譜儀（GC/MS）作藥物
    及其代謝產物之定性及定量分析，幾乎不會有偽陽性反應產
    生；另甲基安非他命之半衰期大約為9小時，而甲基安非他
    命服用後於24小時內約有70％排泄於尿液中。前開所示之毒
    品，其於尿液中排出之最長時限，受施用劑量、施用方式、
    個人體質及其代謝情況等因素影響，因各案而異，一般可檢
    出之最長時間為甲基安非他命1至5天，有行政院衛生署管制
    藥品管理局（現改制為行政院衛生福利部食品藥物管理署）
    91年10月3日管檢字第110436號、97年1月21日管檢字第0970
    000579號函附卷可考（本院卷第65頁至第68頁）。本件被告
    之尿液經以氣相層析質譜儀分析法檢驗，呈安非他命、甲基
    安非他命陽性反應，且其濃度分別達7788ng∕ml、86387ng∕m
    l，顯見被告應有在上開採尿時間前回溯96小時內之某時，
    施用第二級毒品甲基安非他命甚明。
(三)被告雖以前詞辯稱，惟同處一室之人，若其中一人施用毒品
    ，其他未施用者之尿液經檢驗是否會呈陽性反應，雖無相關
    文獻可供參考，然依常理判斷，若與吸食第二級毒品者同處
    一室，其吸入「二手煙」或蒸氣之影響程度，與空間大小、
    密閉性、吸入之濃度多寡及吸入時間長短等因素有關，並因
    個案而異，縱然吸入二手煙或蒸氣者之尿液可檢出毒品反應
    ，其濃度亦應遠低於施用者，業經行政院衛生署管制藥品管
    理局以94年5月11日管檢字第0940004672號、96年4月20日管
    檢字第0960003946號、96年6月25日管檢字第0960006316號
    、97年11月11日管檢字第0970011146號函示明確（本院卷第
    57頁至第64頁），而被告尿液檢體中安非他命、甲基安非他
    命濃度已如前述，均遠高於檢測公告之500ng/ml閾值，是若
    被告僅係意外吸入二手煙，而非故意吸入含有毒品之氣體，
    其尿液當不可能檢出高於檢測公告閥值甚多之安非他命類陽
    性反應，益見被告係有意為之，並非不慎吸入而已。況被告
    自陳係其在狹小、無開窗之處所內，與7名同居者施用甲基
    安非他命同住等節（本院卷第111頁），則被告卻仍與之同
    處在甲基安非他命毒品煙霧瀰漫之密閉空間，且確實也以吸
    入甲基安非他命煙霧產生施用毒品之效果，亦得據以憑認其
    有施用甲基安非他命之不確定故意，仍不足免於本件之罪責
    。
(四)綜上所述，被告所辯上情，無非卸責之詞，不足採信。本件
    事證明確，被告之犯行，堪以認定。
三、論罪科刑之理由
(一)核被告所為，係犯毒品危害防制條例第10條第2項之施用第
    二級毒品罪。被告於施用前持有第二級毒品甲基安非他命之
    低度行為，應為其施用第二級毒品甲基安非他命之高度行為
    所吸收，不另論罪。
(二)至公訴意旨固以被告有如起訴書犯罪事實欄一所載前案科刑
    及執行情形，且於受有期徒刑之執行完畢後，5年以內故意
    再犯本案有期徒刑以上之罪，構成累犯，請求依刑法第47條
    第1項規定加重其刑等語。然檢察官僅提出士林地檢署刑案
    資料查註紀錄表，並未提出被告構成累犯事實之前案徒刑執
    行完畢資料，亦未具體指出被告於本案犯行有何特別惡性及
    對刑罰反應力薄弱等各節，依最高法院刑事大法庭110年度
    台上大字第5660號裁定意旨，本院尚無從裁量本案是否因被
    告構成累犯而應加重其刑，爰僅將被告之前科紀錄列入刑法
    第57條第5款「犯罪行為人之品行」之量刑審酌事由，附此
    敘明。
(三)爰以行為人之責任為基礎，審酌被告曾因施用毒品犯行而送
    觀察、勒戒，並經法院論罪科刑，有前開前案紀錄表可佐，
    仍無視於施用毒品對自己身心健康之殘害及對於社會所衍生
    販毒等其他犯罪之危害，猶為本件犯行，足見其法治觀念與
    自制力薄弱，實無可取，兼衡其所為施用毒品之犯行尚僅戕
    害自己身心健康，並未加害於他人，反社會性情節非高，並
    斟酌其犯後否認犯行之態度，及其自述為未就學之教育程度
    、現從事水電、離婚、育有2名成年子女、經濟勉持之生活
    狀況（本院卷第112頁至第113頁）等一切情狀，量處如主文
    所示之刑，並諭知如易科罰金之折算標準。至扣案之2顆FM2
    ，為第三級毒品，已經三重分局以新北警重刑字第10938343
    28號函請新北市政府警察局依法裁處，故不另為沒收之諭知
    ，附此敘明。
據上論斷，依刑事訴訟法第299條第1項前段，毒品危害防制條例
第10條第2項，刑法第11條前段、第41條第1項前段，判決如主文
。
本案經檢察官江耀民提起公訴，檢察官林在培到庭執行職務。
中　　華　　民　　國　　111 　年　　10　　月　　19　　日
                  刑事第六庭  法　官　李欣潔
以上正本證明與原本無異。
如不服本判決應於收受送達後20日內向本院提出上訴書狀，並應
敘述具體理由。其未敘述上訴理由者，應於上訴期間屆滿後20日
內向本院補提理由書（均須按他造當事人之人數附繕本）「切勿
逕送上級法院」。
                              書記官  卓采薇
中　　華　　民　　國　　111 　年　　10　　月　　19　　日
附錄本案論罪科刑法條
毒品危害防制條例第10條
施用第一級毒品者，處6月以上5年以下有期徒刑。
施用第二級毒品者，處3年以下有期徒刑。